臺灣高雄地方法院民事判決
110年度訴字第1331號
原      告  甲○○  

訴訟代理人  王郁萱律師
            雷皓明律師
上  一  人            
複 代理 人  廖懿涵律師
            陳映臻律師
被      告  乙○○  
訴訟代理人  蔡桓文律師
上列當事人間請求損害賠償事件，本院於民國111年5月6日言詞
辯論終結，判決如下：
    主      文
被告應給付原告新臺幣10萬元，及自民國110年11月9日起至清償
日止，按週年利率百分之5計算之利息。
原告其餘之訴駁回。
訴訟費用由被告負擔6分之1，餘由原告負擔。
本判決原告勝訴部分，得假執行；但被告如以新臺幣10萬元為原
告預供擔保，得免為假執行。
原告其餘假執行之聲請駁回。
    事實及理由
一、原告主張：兩造前為男女朋友關係，於民國109年7月3日開
    始交往，交往期間，兩造於109年7月16日合意以由被告全程
    戴保險套之方式，在高雄市鹽埕區伊之租屋處發生性行為，
    被告並當場拆開保險套包裝，告知伊已戴上保險套。惟兩造
    發生性行為約2分鐘後，伊察覺有異，遂詢問被告是否未戴
    保險套，經被告坦承確實未戴，伊即拒絕與被告繼續發生性
    行為，並將被告推開。又上開性行為發生後，伊於109年8月
    21日前往婦產科診所就診，確認懷孕約5週，無奈之下，於
    同年8月24日服用醫師開立之RU486墮胎藥進行流產。被告為
    逞一己私慾，違反伊之意願，在未戴保險套之情形下與伊發
    生性行為，導致伊懷孕進而流產，所為不法侵害伊之性自主
    決定權，造成伊受有精神上極大之痛苦，為此依民法第184
    條第1項前段及第195條第1項前段規定，請求被告賠償精神
    慰撫金新臺幣（下同）60萬元等情，並聲明：㈠被告應給付
    原告60萬元，及自起訴狀繕本送達翌日起至清償日止，按週
    年利率百分之5計算之利息。㈡原告願供擔保，請准宣告假執
    行。
二、被告則以：伊對於在前揭時、地以未戴保險套方式與原告發
    生性行為，及原告於109年8月21日確認懷孕、於同年8月24
    日服用RU486墮胎藥進行流產，均不爭執。然兩造當天係自
    然而然發生性行為，事前未提及是否戴保險套，且伊在兩造
    發生性行為約2分鐘，經原告詢問有無戴保險套後，即因未
    戴而停止性行為，伊否認原告懷孕為伊所致。原告以伊不法
    侵害其性自主決定權為由，而依侵權行為法律關係，請求伊
    賠償精神慰撫金60萬元，洵屬無據等語，資為抗辯，並聲明
    ：㈠原告之訴及假執行之聲請均駁回。㈡如受不利之判決，被
    告願供擔保請准宣告免為假執行。
三、兩造不爭執事項：
㈠、兩造前為男女朋友關係，於109年7月3日開始交往，交往期間
    ，兩造於109年7月16日合意發生性行為，歷時約2分鐘，過
    程中被告未戴保險套。
㈡、原告於109年8月21日經診斷懷孕，於同年8月24日服用RU486 
    墮胎藥進行流產，並於同年8月28日確定流產。
四、本件之爭點為：㈠原告懷孕是否為與被告在109年7月16日發
    生性行為所致？㈡兩造於109年7月16日發生性行為前，有無
    約定被告應戴保險套？㈢原告請求被告賠償精神慰撫金60萬
    元，是否於法有據並相當？茲分述如下：
㈠、原告懷孕是否為與被告在109年7月16日發生性行為所致？
　⒈本件兩造於109年7月16日合意發生性行為，歷時約2分鐘，過
    程中被告未戴保險套，嗣原告於109年8月21日經診斷懷孕之
    事實，為兩造所不爭執，並有原告提出之婦產科診所診斷證
    明書在卷可稽（見本院卷二第77頁），堪認屬實。又懷孕週
    數是以最後一次月經起始日推算，並非自受孕或發生性行為
    日推算，且女性的排卵日期一般在下次月經來潮前14天左右
    ，而女性月經週期為21至35天，卵子自卵巢排出後在輸卵管
    內能生存1至2天，以等待受精；男子的精子大約需要30至60
    分鐘就可以由陰道游到輸卵管，在女子的生殖道內可維持2
    至3天受精能力，故在卵子排出的前後5天或3天均為受孕期
    。查原告於109年8月21日前往婦產科診所就診時，口述其最
    終月經為109年6月25日，有上開診斷證明書足憑，以此推算
    原告於109年8月21日前往婦產科診所檢查證實懷孕，其懷孕
    週數應約8週又2天（6＋31＋21＝58，58÷7＝8…2），且推算其排
    卵日應為109年7月2日至109年7月16日期間，可能之受孕日
    期則約為109年6月27日至109年7月21日，堪認被告於109年7
    月16日未戴保險套與原告發生性行為，與原告之受孕期相互
    吻合，則原告主張其懷孕乃因與被告在109年7月16日發生性
    行為所致等語，即非不可採信。至上開診斷證明書固記載「
    綜合研判妊娠約5個星期」，而與前揭推算結果稍有出入，
    然懷孕週數係依求診者口述之最後經期，按一般情形推算，
    本難期待正確無誤，自難僅因上開診斷證明書記載之懷孕週
    數與前揭推算結果不符，即遽認上開診斷證明書所載全然不
    可採，併予敘明。
　⒉其次，觀諸兩造之LINE對話內容，被告於109年7月27日向原
    告表示：「老婆我知道妳在擔心什麼，我也尊重你的選擇，
    如果真的有了你不想生，我們就不要生……我雖然不是好男人
    ，但我愛你我很認真，我會尊重老婆妳的決定，不管妳的決
    定是什麼，我都會愛你對你負責」，原告回以：「你答應我
    以後不會讓我為了這事而煩惱」，被告再回以：「嗯嗯我答
    應你，以後我會乖乖的不會在（應為再之誤）亂來了」等語
    （見本院卷二第73頁）；原告於109年8月2日向被告表示：
    「你有沒有在想我到底有沒有懷孕的事」，被告回以：「有
    ，但我不敢開口問，怕妳又心情不好」，原告回以：「這樣
    讓我覺得你不關心我」，被告則回以：「是不是感覺我很懦
    弱」，原告再向被告表示：「至少可以問問我需不需要驗孕
    棒吧」，被告回以：「對不起，我是真的怕妳不開心，所以
    都沒有提到關於這件事」，原告回以：「不是因為誰會不開
    心就不提這件事，事情發生，怎麼解決才重要，你讓我一個
    人在做這些事，你這樣不對」，被告再回以：「對不起，是
    我錯了，我不會在（應為再之誤）讓妳感覺我沒有在關心妳
    ，對不起老婆」等語（見本院卷二第74至76頁），可知原告
    於兩造交往期間將其可能懷孕一事告知被告後，被告不僅態
    度坦然、毫無驚訝之情，更表示其「會對原告負責」，復放
    低姿態，向原告表達歉意及關心，倘原告懷孕一事與被告無
    關，衡情被告應會表現出厭惡或憤怒之情，甚至指責原告，
    然遍觀上開對話內容，均未見此情形。再觀諸原告於109年8
    月24日服用RU486墮胎藥進行流產當天，向被告表示：「我
    起來了，等8點吃藥，9點、10點還要再各一包」，被告回以
    ：「抱歉讓妳受苦了，我以後不敢亂來了」，嗣原告向被告
    表示：「非常不舒服，開始出血了，痛到快往生」，被告則
    回以：「辛苦你了，晚上下班我過去照顧你，抱歉讓妳這麼
    痛」等語（見本院卷二第79、80頁），可見被告對於原告需
    服用墮胎藥流產，深感抱歉，並表示欲前往照顧原告，互核
    以觀，足認原告懷孕乃因與被告發生性行為所致，且被告對
    此知之甚詳，否則被告應不至於將此認為自己之過錯，而一
    再表現欲加彌補之意。況被告自承：兩造於109年7月3日至1
    6日有多次未戴保險套即發生性行為之情況，其間發生性行
    為次數亦甚為頻繁等語（見本院卷二第92頁），益見原告懷
    孕確係因與被告發生性行為所致。則被告猶執前詞辯稱原告
    懷孕非其所致云云，自無足取。
　⒊從而，兩造於109年7月16日發生性行為，並因而導致原告懷
    孕，堪予認定。
㈡、兩造於109年7月16日發生性行為前，有無約定被告應戴保險
    套？　　
　⒈本件原告主張兩造於109年7月16日發生性行為前，約定被告
    應戴保險套，被告雖否認之，惟查，徵諸兩造於109年9月1
    日之LINE對話內容，原告向被告表示：「為什麼當初我要你
    戴你不戴，你現在養得起我跟小孩嗎？就這兩個點，讓我覺
    得你是不是還不夠有成熟的思維。我要你戴，就是因為我知
    道我自己不想要有，不想要結婚，我還沒達到自己想要的目
    標，我還沒辦法承受我有了要生下來養，工作要怎麼處理，
    錢要怎麼處理」，被告就原告所稱「為什麼當初我要你戴你
    不戴」一事回以：「這是我的錯，是我興奮過頭」；原告向
    被告表示：「你真的愛我真的為我想的話，你不會讓我經歷
    這件事」，被告回以：「你就這樣肯定我不愛你的？我承認
    這件事是我的衝動犯下的錯，我有時候也很自責我犯下的錯
    ……當時我是沒想那麼多，我興奮過頭了」等語（見本院卷一
    第23至25頁），顯見被告於原告詢以109年7月16日為何未戴
    保險套時，不僅未加反駁，更迭稱「這是我的錯，是我興奮
    過頭」、「我承認這件事是我的衝動犯下的錯，我有時候也
    很自責我犯下的錯……當時我是沒想那麼多，我興奮過頭了」
    等語，堪認原告主張兩造發生性行為前，其曾要求被告應戴
    保險套，經被告同意等情，容屬非虛。被告雖辯稱：兩造交
    往期間即有多次未戴保險套發性行為之情況，上開內容並非
    兩造間對話之全貌，對話當天伊係因有感歉疚，始好言安撫
    ，而未對原告所述加以反駁，尚無從以此而認兩造有合意以
    戴保險套方式為性行為云云，然其此一說詞，未據舉證以實
    其說，且自上開對話內容及兩造陳述之語氣觀之，原告當天
    係就其懷孕並墮胎一事，追究被告之責任，語氣認真嚴肅，
    被告對此亦詳加回應原告，足認被告當天所述應係出自肺腑
    ，而非僅在敷衍原告甚明。倘如被告所述其僅係為安撫原告
    ，始未加反駁，衡情大可以寥寥數語帶過，何須詳加表示係
    自己興奮過頭、很自責自己犯錯等語？顯不合常理，是被告
    上開所辯，並無可採。
　⒉從而，兩造於109年7月16日發生性行為前，確有約定被告應
    戴保險套，亦堪認定。
㈢、原告請求被告賠償精神慰撫金60萬元，是否於法有據並相當
    ？　　
　⒈按因故意或過失，不法侵害他人之權利者，負損害賠償責任
    ；不法侵害他人之身體、健康、名譽、自由、信用、隱私、
    貞操，或不法侵害其他人格法益而情節重大者，被害人雖非
    財產上之損害，亦得請求賠償相當之金額。民法第184條第1
    項前段、第195條第1項前段分別定有明文。又西元1979年聯
    合國大會通過「消除對婦女一切形式歧視公約」（以下簡稱
    CEDAW），並在1981年正式生效，其內容闡明男女平等享有
    一切經濟、社會、文化、公民和政治權利，締約國應採取立
    法及一切適當措施，消除對婦女之歧視，確保男女在教育、
    就業、保健、家庭、政治、法律、社會、經濟等各方面享有
    平等權利，且不限於聯合國會員國，均可加入。鑑於保障婦
    女權益已成國際人權主流價值，我國為提升我國之性別人權
    標準，落實性別平等，經立法院於96年1月5日議決，2月9日
    總統批准並頒發加入書，明定CEDAW具國內法效力，並經立
    法院於100年5月20日三讀通過，於同年6月8日公布「消除對
    婦女一切形式歧視公約施行法」。CEDAW於國內生效乃我國
    推動性別平等之重要里程碑，促使我國性別人權狀況與國際
    接軌，兩性權益均獲得平等保障，性別歧視逐步消除。而個
    人性自主決定權乃個人享有免於成為他人性客體的自由，可
    依其意願自主決定「是否」、「何時」、「如何」及與「何
    人」為性行為，此乃基於維護人性尊嚴、個人主體性及人格
    發展的完整，並為保障個人需求獲得滿足所不可或缺的基本
    權利，強調「性自主決定權」即「性同意權」，意指任何性
    行為都應建立在相互尊重，彼此同意的基礎上（最高法院11
    0年度台上字第1781號刑事裁判意旨參照）。準此，當事人
    一方如係在特定條件之約束下，始同意與他方發生性行為，
    且為他方所明知，倘他方仍違反該特定條件而與一方為性行
    為，即應認他方已破壞雙方相互尊重、同意之基礎，並違背
    一方發生性行為之意願，而屬不法侵害一方之性自主決定權
    。
　⒉查兩造於109年7月16日發生性行為前，曾約定被告應戴保險
    套，已如前述，堪認原告係在「被告戴保險套」此一特定條
    件之約束下，始同意與被告發生性行為。又性行為過程如未
    使用保險套或其他避孕措施，將使女性身體暴露於懷孕之風
    險中，而懷孕、生產不僅在生理上改變女性之身體，如掉髮
    、尿失禁、體重增加等，更影響女性之心理，如需思考是否
    放棄工作及夢想、如何養育小孩、產後憂鬱等，嚴重者甚至
    造成女性在生產過程中死亡，遑論懷孕過程尚可能有流產之
    問題，在在均使女性身體承受嚴重傷害之危險。而在性行為
    過程中使用保險套，避孕成功率高達9成，乃有效之避孕措
    施，此乃一般正常成年人均有之認知，基此，女性為避免懷
    孕，要求他方在性行為過程使用保險套，始同意為性行為，
    並為他方所知悉，則「戴保險套」一事即應被認為係該女性
    同意發生性行為之重要事項，而應受性自主決定權之保護。
    本件被告明知原告在發生性行為前已要求其戴保險套，仍在
    未戴保險套之情況下與原告為性行為，進而導致原告懷孕，
    所為自屬故意不法侵害原告之性自主決定權，則原告依前揭
    規定，請求被告負侵權行為損害賠償責任，即屬有據。被告
    猶以戴保險套與否與發生性行為與否，分屬二事，並將性自
    主決定權之範圍限縮在「決定要不要發生性行為之意思自由
    」，辯稱：兩造既合意發生性行為，縱使被告未戴保險套，
    亦無不法侵害原告之性自主決定權云云，要無足取。
　⒊次按慰撫金核給之標準固與財產上損害之計算不同，然非不
    可斟酌雙方身分、資力、職業、教育程度、經濟狀況與加害
    程度，及其他各種情形核定相當之數額。查原告為碩士畢業
    學歷，現擔任教師，月收入約3萬1,000元，名下無不動產；
    被告為高職畢業學歷，現從事水刀清洗工作，月收入約2萬4
    ,000元，名下亦無不動產等情，業據兩造陳明在卷（見本院
    卷二第27頁），並有稅務電子閘門財產所得調件明細表附卷
    可憑（見本院卷一內證物袋）。本院審酌本件不法侵害之情
    節、原告所受精神痛苦之程度及兩造之身分、地位、經濟能
    力等一切情狀，認原告得請求被告賠償之精神慰撫金，以10
    萬元為相當，超過部分，應予剔除。
五、綜上所述，本件原告依民法第184條第1項前段及第195條第1
    項前段規定，請求被告給付其10萬元，及自起訴狀繕本送達
    翌日（即110年11月9日）起至清償日止，按週年利率百分之
    5計算之利息，為有理由，應予准許。逾此範圍，非有理由
    ，應予駁回。本判決原告勝訴部分，所命被告給付之金額未
    逾50萬元，應依民事訴訟法第389條第1項第5款規定，依職
    權宣告假執行。此部分被告陳明願供擔保，請准宣告免為假
    執行，經核於法並無不合，爰酌定相當之擔保金額，併准許
    之。至原告敗訴部分，其假執行之聲請已失所依附，應駁回
    之。
六、本件事證已臻明確，兩造其餘攻擊防禦方法及舉證，經審酌
    後均於判決結果不生影響，爰不一一論述，附此敘明。
七、據上論結，本件原告之訴為一部有理由，一部無理由，依民
    事訴訟法第79條、第389條第1項第5款、第392條第2項，判
    決如主文。
中　　華　　民　　國　　111 　年　　5 　　月　　27　　日
                  民事第二庭    法  官  林婕妤
以上正本係照原本作成。
如對本判決上訴，須於判決送達後20日內向本院提出上訴狀。如
委任律師提起上訴者，應一併繳納上訴審裁判費。
中　　華　　民　　國　　111 　年　　5 　　月　　27　　日
                                書記官  黃雅慧